【裁判字號】    89,易緝,497
【裁判日期】    891027
【裁判案由】    詐欺
【裁判全文】
臺灣臺中地方法院刑事判決                        八十九年度易緝字第四九七號
    公  訴  人  臺灣台中地方法院檢察署檢察官
    被      告  乙○○
右列被告因詐欺案件，經檢察官提起公訴（八十五年度偵字第四七０號），本院判決
如左：
    主  文
乙○○連續意圖為自己不法之所有，以詐術使人將本人之物交付，處有期徒刑肆月。
緩刑貳年。
    事  實
一、乙○○係台中市北屯區○○○○街二之一號凌佑企業有限公司（以下簡稱凌佑公
    司）之負責人，明知凌佑公司經營不善、財務困難，竟仍基於意圖為自己不法所
    有之概括犯意，隱瞞上開事實，連續於民國（下同）八十四年八月二十九日、九
    月八日、九月十五日、九月二十日、九月二十七日、十月五日、十月十六日、十
    月十九日，以凌佑公司名義多次向丙○○○股份有限公司台中分公司（以下簡稱
    聯強公司）進貨電腦週邊配件，致聯強公司不疑有他陷於錯誤，依乙○○所囑將
    訂購之貨物分次送至上址凌佑公司，貨款共計新台幣（下同）二十八萬三千八百
    五十三元，雙方並約定於同年十月二十五日及十一月二十四日付款。詎聯強公司
    屆期向凌佑公司請款時，凌佑公司已結束營業，乙○○亦避不見面，不知去向，
    而經聯強公司查詢結果，乙○○所簽發之支票早已大量退票，聯強公司求償無著
    ，始知受騙。
二、案經聯強公司訴請台灣台中地方法院檢察署檢察官偵查起訴。
    理  由
一、訊據被告乙○○固坦承以凌佑公司名義向告訴人聯強公司訂購貨品之事實，惟矢
    口否認有何右揭詐欺犯行，辯稱：伊公司訂貨之詳細情形伊並不清楚，是因為經
    營不善才結束凌佑公司，公司結束前，告訴人公司並未來請款，伊不知該筆款項
    尚未支付才漏未付款，本件應屬誤會，並非有意詐騙告訴人公司之財物云云；惟
    查：
    (1)右揭事實，業據告訴代理人甲○○於偵查中指訴綦詳，並有送貨單影本八張及
      統一發票影本七張在卷可稽。
    (2)次查，被告於本院調查時自承公司職員經過我同意訂貨，公司員工約有十人等
      語，則凌佑公司既非大型之公司，被告身為負責人，當無不知公司訂貨情形之
      理，且觀諸上開卷附之送貨單影本上客戶聯絡人欄載明為「乙○○」即被告，
      足認被告辯稱伊不清楚訂貨之情形，以致漏未付款云云顯非可採。再查，被告
      供承因其借錢給朋友，公司的錢不夠週轉才倒閉，共在外欠款約三百萬元等語
      ，且查被告之支票帳戶自八十四年五月起即陸續有票據註銷之情形，於八十四
      年十二月八日即被列為拒絕往來戶，截至目前為止，退票總額高達一千二百三
      十三萬一千二百六十三元，此有台中市票據交換所八十九年八月二十二日中市
      票交字第八九一三四八號函在卷可參，顯見被告於訂貨時之經濟狀況已非寬裕
      ，其本應衡量公司及自身之經濟情況謹慎行事，豈有於八十四年八月至十月之
      短時間內連續冒然進貨而將風險轉嫁於不知情之告訴人？況其於八十九年八月
      至十月間進貨，原約定於同年十月二十五日及十一月二十四日付款，亦即被告
      進貨至付款之時間相隔並非長久，而其所訂貨款數額尚屬非鉅，豈有於短短二
      月間即突陷於支付不能致無法付款之情狀？又雖被告一再辯稱伊公司係於八十
      五年初始結束營業，告訴人公司均未前來請款云云，然按告訴人按期向被告請
      款時，被告即已不知去向乙節，業據告訴代理人甲○○於偵查中指訴甚明，且
      查告訴人公司係於八十四年十二月二十二日即具狀提出本件告訴，是被告辯稱
      伊公司營業至八十五年初云云亦非可採。且按一般公司欲結束營業時，衡情應
      將公司所有債權債務作一清算了結始符常情，被告向告訴人訂購之該批貨品並
      非區區數千元小數，且係連續多次向告訴人公司訂貨，自難諉為不知有該筆貨
      款尚未給付。則以上述被告於進貨時已有財務困難之情形，於約定付款時即因
      週轉不靈公司倒閉不知去向，且事隔多年均未出面與告訴人商談債務解決問題
      等情綜觀，足認被告於訂購貨物時之經濟狀況確已甚為困窘，其顯已預見其屆
      期無法付款，惟其仍隱瞞上情設法先取得貨物使用，則其有為自己不法所有之
      詐欺犯意彰彰甚明，實難籍口告訴人公司並未請款云云而卸飾其責。是其前揭
      所辯，無非卸責之詞，顯無足採。事証明確，被告右揭犯行洵堪認定。
二、核被告所為，係犯刑法第三百三十九條第一項之詐欺取財罪。其先後多次詐欺犯
    行，時間緊接，反覆為之，所犯又係構成要件相同之罪名，顯係基於概括犯意為
    之，應依連續犯之規定論以一罪，並加重其刑。爰審酌被告犯罪之動機、目的、
    所詐得財物之價值，於本院調查時業與告訴人公司達成和解，償還告訴人公司款
    項，有和解書在卷可稽等一切情狀，量處如主文所示之刑。又查被告前未曾受有
    期徒刑以上刑之宣告，此有台灣高等法院被告全國前案紀錄表一份在卷可稽，其
    因一時短於思慮，致罹犯本件犯行，經此刑之教訓，當知所警惕，而無再犯之虞
    ，本院認前開對其宣告之刑，以暫不執行為適當，爰併予宣告緩刑二年，以啟自
    新。
據上論斷，應依刑事訴訟法第二百九十九條第一項前段，刑法第五十六條、第三百三
十九條第一項、第七十四條第一款，罰金罰鍰提高標準條例第一條前段，判決如主文
。
中      華      民      國      八十九      年      十    月    二十七  日
                                    臺灣台中地方法院刑事第二庭
                                            法  官  吳  幸  芬
右正本證明與原本無異。
如不服本判決，應於判決送達後十日內向本院提出上訴狀（應附繕本），上訴於台灣
高等法院台中分院。
                                            書記官
中      華      民      國      八十九      年      十    月    三十    日
附錄本案論罪科刑法條全文
刑法第三百三十九條
意圖為自己或第三人不法之所有，以詐術使人將本人或第三人之物交付者，處五年以
下有期徒刑、拘役或科或併科一千元以下罰金。
以前項方法得財產上不法之利益或使第三人得之者亦同。
前二項之未遂犯罰之。


司法院資訊處製作；財團法人民間司法改革基金會備份。
